【裁判字號】    98,訴,1420
【裁判日期】    990629
【裁判案由】    妨害自由等
【裁判全文】
臺灣高雄地方法院刑事判決              98年度訴字第1420號
公  訴  人  臺灣高雄地方法院檢察署檢察官
被      告  甲○○
            丁○○
上二人共同
選任辯護人  蔡錫欽律師
            許龍升律師
被      告  乙○○
                    （現另案在臺灣臺東監獄武陵分監執行）
            庚○○
            丙○○
                    （現另案在臺灣高雄監獄執行中）
上一被告之
選任辯護人  鄭曉東律師
            魏緒孟律師
上列被告因妨害自由等案件，經檢察官提起公訴（98年度偵字第
11457號），本院判決如下：
    主  文
甲○○共同犯剝奪他人行動自由罪，處有期徒刑拾月；又共同犯
傷害罪，處有期徒刑貳月；又共同犯傷害罪，處有期徒刑貳月。
應執行有期徒刑壹年壹月。
丁○○共同犯剝奪他人行動自由罪，處有期徒刑捌月；又共同犯
傷害罪，處有期徒刑肆月。應執行有期徒刑拾壹月。
乙○○共同犯剝奪他人行動自由罪，處有期徒刑玖月；又共同犯
傷害罪，處有期徒刑貳月。應執行有期徒刑拾月。
庚○○共同犯剝奪他人行動自由罪，處有期徒刑參月，如易科罰
金，以新臺幣壹仟元折算壹日。
丙○○共同犯剝奪他人行動自由罪，處有期徒刑陸月，如易科罰
金，以新臺幣壹仟元折算壹日。
    事  實
一、甲○○、乙○○於民國98年3 月17日下午11、12時許（起訴
    書誤載為98年3 月18日3 時許），在高雄縣鳳山市○○路29
    1 號「享溫馨KTV 」與姓名年籍不詳綽號「鼻孔」、「永豐
    」及「黑豬」等人唱歌。席間甲○○接獲張育賓來電告知，
    知悉己○○出現在高雄市○○區○○路與義華路口之「85度
    C 咖啡店」，並拿槍出來炫耀，甲○○誤認該槍即為丁○○
    於98年3 月1 日在住家遭竊之改造手槍，並懷疑己○○即係
    私下向警方檢舉丁○○非法持有槍、彈之人，遂與乙○○及
    上開綽號「永豐」所認識之2 名姓名年籍均不詳之友人，駕
    駛銀色喜美自小客車，一同前往前揭咖啡店。甲○○等人抵
    達上址後，便共同基於妨害自由之犯意聯絡，由乙○○手臂
    環抱住己○○之肩膀，另綽號「永豐」所認識之2 名友人則
    強行將己○○拉進上開銀色喜美自小客車之後座內，乙○○
    則坐於己○○之右側，前揭2 名友人，則分別坐在駕駛座及
    副駕駛座，一同搭乘該自小客車離開上址。乙○○另強行取
    走己○○駕駛至該咖啡店之車牌號碼3126-XJ 號自小客車（
    下稱休旅車）鑰匙，交予甲○○獨自駕駛該車尾隨於後。因
    甲○○手痛不方便駕駛，遂於離開該咖啡店之途中，電話聯
    絡其友人庚○○，約定在高雄市○○區○○路與輔仁路口會
    合。庚○○與甲○○等人會合後，知悉己○○遭甲○○等人
    所挾持，猶與甲○○等人共同基於妨害自由之犯意聯絡，於
    上車後即接替甲○○駕駛前揭之休旅車。上開2 輛車子一同
    回到享溫馨KTV 店後，在現場等候之「鼻孔」等人見狀，便
    徒手拉扯己○○並同時毆打己○○，惟遭乙○○阻止。嗣該
    銀色喜美自小客車上「永豐」所認識之其中1 名友人，先行
    下車，隨即該「鼻孔」之成年男子，即坐上該銀色喜美自小
    客車，與乙○○、己○○及另1 名「永豐」所認識之友人，
    另庚○○則駕駛該休旅車搭載甲○○，一行人2 輛車子一同
    前往高雄縣大寮鄉山區。上開車輛駛至高雄縣大寮鄉山區之
    某處後，除庚○○外，其餘4 人則另共同基於傷害之犯意聯
    絡，徒手毆打己○○，使己○○受有右眼眶骨折、牙齒斷裂
    、軀幹與四肢多處挫傷、腦震盪等傷害。隨後則由庚○○駕
    駛上開之休旅車搭載己○○、甲○○、乙○○，另「鼻孔」
    及「永豐」所認識之友人，則駕駛該銀色喜美自小客車一同
    離開大寮山區。甲○○等人下山後，該銀色喜美自小客車即
    先行離去，甲○○嗣至己○○位在高雄市○○區○○街30巷
    20弄6 號2 樓住家樓頂，持己○○之住家大樓門禁卡，欲搜
    尋己○○所竊取原為丁○○所非法持有槍、彈，經尋無獲後
    ，甲○○等人則駕駛該休旅車至高雄市前金區○○○街82號
    之「中正美麗殿」大樓接丙○○，丙○○看見己○○遭人挾
    持、身體受有多處毆打之傷勢，猶與甲○○、乙○○、庚○○共同基於妨害自由之犯意聯絡，先坐上休旅車後，再下車
    乘坐其友人之自小客車，並指示庚○○繼續駕駛該休旅車隨
    同前往佛光山區（起訴書誤載為觀音山區），途中乙○○因
    有事即先行下車離去。嗣於駛往佛光山區途中，因己○○告
    知所竊取之槍、彈藏放在其住處之樓梯間，甲○○於知悉後
    旋即撥打丁○○之行動電話，並告知上情及相約在正興國中
    後門會合。丁○○遂於98年3 月18日上午7 時許至己○○之
    住處1 、2 樓樓梯間尋獲被竊取之槍、彈。其後丙○○改搭
    庚○○駕駛之休旅車一同自佛光山區下山，並至正興國中後
    門接丁○○上車。丁○○上車見己○○遭甲○○等人毆打，
    臉上有多處之傷害，仍與甲○○、丙○○共同基於妨害自由
    之犯意聯絡，繼續控制己○○之行動自由。嗣庚○○因有事
    須先行離開，遂將車子駛至其位在高雄市苓雅區○○○路30
    5 巷37之3 號住處後，自行返家，再由丙○○繼續駕駛該休
    旅車搭載甲○○、丁○○、己○○等人，共同前往甲○○位
    在高雄市新興區○○○路42號4 樓之1 租屋處。而甲○○等
    人於抵達上址後，丁○○因遭己○○舉報非法持有槍、彈而
    心生怨恨，遂與甲○○另共同基於傷害之犯意，趁站在己○○身後之際，以皮帶勒住己○○脖子，使其脖子受有紅腫之
    傷害。嗣己○○與丁○○商討應如何彌補丁○○之事宜，而
    丁○○本欲持己○○之證件將上開休旅車加以典當，但發現
    該車係登記在己○○母親名下始作罷，期間丙○○先行於98
    年3 月18日中午約12時許離開，後於該日下午2 時許，丁○○與甲○○則將己○○及該休旅車駛至其住家附近之公園，
    並通知其母親前來將己○○協助送往醫院就醫。因員警據報
    於98年4 月8 日下午9 時許，持臺灣高雄地方法院檢察署檢
    察官所核發之拘票，在高雄市○○區○○街1 巷17之2 號3
    樓將丁○○拘提到案；於同日下午11時40分許，在前金區○○路47巷口「全家便利超商」前拘提甲○○到案；於同年月
    9 日上午10時許，在高雄市○○區○○路888 號4 樓拘提乙○○到案；於同日12時許，在高雄市苓雅區○○○路305 巷
    37之3 號拘提庚○○到案，丙○○則於98年4 月20日主動至
    警局說明後，始悉上情。
二、案經高雄市政府警察局三民第二分局報告臺灣高雄地方法院
    檢察署檢察官偵查起訴。
    理  由
壹、證據能力方面：
一、按被告以外之人於審判外之言詞或書面陳述，除法律有規定
    者外，不得作為證據；被告以外之人（包括證人、鑑定人、
    告訴人、被害人及共同被告等）於檢察事務官、司法警察官
    或司法警察調查中所為之陳述，與審判中不符時，其先前之
    陳述具有較可信之特別情況，且為證明犯罪事實存否所必要
    者，得為證據，刑事訴訟法第159 條第1 項、第159 條之2
    分別定有明文。查被告丁○○於警詢時有關：被告甲○○強
    迫被害人己○○錄音、被告丙○○以不好的口氣叫被害人不
    要走等情之陳述，固均與本院審理時證述之內容有所不符。
    惟本院參酌被告丁○○前後陳述當時之身心狀況及外在客觀
    環境因素，認其於警詢時之筆錄，係在承辦員警依法進行調
    查下所為之陳述，且均出於即時性、自然性之發言，不具計
    畫性或動機性之客觀陳述，程度上較少會受到強暴、脅迫、
    詐欺、利誘之影響。況其於警詢時接受詢問之最後一項問題
    ，亦明確供述：所述實在等語，更未辯稱受有強暴、脅迫而
    為不自由陳述之情形，顯係出於自由意識下所為，堪認被告
    丁○○於警詢中有關被告甲○○、丙○○之陳述，具有特別
    可信之情況，且為證明被告甲○○、丙○○犯罪事實之存否
    所不可欠缺，是依刑事訴訟法第159 條之2 規定，應認於警
    詢中之陳述，具有證據能力。故被告甲○○之辯護人及被告
    丙○○之辯護人，均爭執被告丁○○於警詢時有關被告甲○○、丙○○之陳述，係屬審判決外之陳述，應無證據能力云
    云，核與上開法條規定不符，應難可採。另告訴人己○○於
    警詢時之陳述與本院審理時證述內容，互核大致相符，而與
    上開刑事訴訟法第159 條之2 例外有證據能力之規定不合，
    是依同法第159 條第1 項規定，自不具有證據能力。
二、次按被告以外之人於偵查中向檢察官所為之陳述，除顯有不
    可信之情況者外，得為證據，刑事訴訟法第159 條之1 第2
    項定有明文。本件被告甲○○及丁○○之辯護人固以告訴人
    己○○於偵訊中之陳述未經對質詰問為由，主張其陳述無證
    據能力，惟己○○於偵查中向檢察官所為之陳述，業經具結
    且無顯不可信之情形存在，復於本院審理時，已到庭作證，
    被告之對質詰問權應已獲得充分之保障，依刑事訴訟法第15
    9 條之1 第2 項規定，應具證據能力，是上開辯護人之主張
    ，亦屬無據，要難予以採認。
三、末按被告以外之人於審判外之陳述，雖不符刑事訴訟法第15
    9 條之1 至第159 條之4 之規定，而經當事人於審判程序同
    意作為證據，法院審酌該言詞陳述或書面陳述作成時之情況
    ，認為適當者，亦得為證據；當事人、代理人或辯護人於法
    院調查證據時，知有第159 條第1 項不得為證據之情形，而
    未於言詞辯論終結前聲明異議者，視為有前項之同意。刑事
    訴訟法第159 條之5 第1 項、第2 項分別定有明文。查本件
    檢察官、被告及其辯護人於本院審判程序時，就其他本判決
    所引用審判外之言詞或書面陳述，均明示同意有證據能力，
    本院審酌該具有傳聞證據性質之證據，其取得過程並無瑕疵
    ，與待證事實具有關聯性，證明力非明顯過低，以之作為證
    據係屬適當，認俱得為證據。
貳、實體方面：
一、被告甲○○、乙○○、丁○○所犯傷害罪部分：
（一）上開告訴人己○○於高雄縣大寮山區遭毆打之事實，業據
      被告甲○○、乙○○迭於警詢、偵查及本院審理時，均坦
      承不諱，核與證人即告訴人己○○及本案共同被告庚○○
      所證述之情節相符，而被告因遭毆打受有右眼眶骨折、牙
      齒斷裂、軀幹與四肢多處挫傷、腦震盪等傷害，復有高雄
      醫學大學附設中和紀念醫院診斷證明書1 紙在卷可稽（偵
      卷第118 頁），足認上開被告任意性自白核與事實相符，
      被告甲○○、乙○○此部分之犯行，事證明確，堪予認定
      ，應予依法論科。
（二）另被告丁○○固坦承於上揭之時間，曾與被告甲○○、丙○○一同搭乘該休旅車，並至被告甲○○之租屋處，惟矢
      口否認傷害己○○，辯稱：伊看到己○○時，己○○已經
      遭毆打整個臉腫起來，脖子也有傷，伊未以皮帶勒己○○
      的脖子云云。其辯護人則以：己○○至被告甲○○租屋處
      時，已因遭毆打而只剩1 隻眼睛可觀看，且該房間係1 間
      開放性房間，當時現場有幾人，己○○並無法清楚說明，
      僅得以推測之方面猜想應該是被告丁○○從後面勒住其脖
      子，故己○○之證述不實在，被告丁○○並未傷害己○○
      云云。
（三）經查：
      證人即告訴人己○○於本院審理時具結證稱：伊與被告甲○○、丁○○進入甲○○租屋處後，即坐在椅子上，此時
      被告甲○○在伊右邊，被告丁○○在伊後面，被告丙○○
      並未在現場，雖然當時伊眼睛看不太清楚，但還有左眼可
      以看清楚，所以伊確定是被告丁○○從背後以皮帶勒伊脖
      子等語（本院卷第111頁背面、第115頁），而證人己○○
      於98年4 月21日經檢察官傳訊具結作證時，其脖子確實有
      7 、8 公分之細傷痕等情，復有該日之訊問筆錄1 份在卷
      可稽（偵卷第115 頁）。因證人己○○上開傷痕，並非一
      般以拳頭或使用棍棒毆打所致，且被告乙○○、甲○○雖
      坦承毆打己○○，惟於警詢、偵訊乃至本院審理之證述，
      均未提及有使用皮帶等物品。再觀證人己○○於本院結證
      時，亦證稱：被告甲○○的那間套房，門進去後左邊是廁
      所，伊坐在左邊，椅子朝牆壁，丁○○就躺在伊後面，甲○○躺在最右邊等語明確（本院卷第119 頁）。因套房為
      1 房1 衛之空間設計，一般之規劃均為小坪數之面積，且
      套房係屬私人住宅，並非一般人可得任意進出，而當時因
      被告丙○○暫時外出，除被告甲○○、丁○○外，僅有被
      告甲○○之女友戊○○及其女性友人在場，被告丁○○亦
      不爭執該時係位於己○○後面，故依當場所在之人，及被
      告甲○○、丁○○所位處之位置，復參以本案起始之原因
      乃導源於被告丁○○懷疑所持有之槍、彈係遭己○○竊取
      並舉報，被告丁○○與己○○間已有夙怨嫌隙存在，此時
      被告丁○○見狀以皮帶勒住己○○之脖子，欲報復其舉報
      之過節，顯有其可能。況被告甲○○於大寮山區即出手毆
      打己○○，倘己○○脖子之勒痕為其所為，被告甲○○自
      可全責擔起而無諉責予被告丁○○之必要，且其與被告丁○○、己○○上開之過節並無任何牽涉，更無須一再毆打
      己○○以消其怨恨。故綜合上情以觀，己○○脖子遭皮帶
      圈圍拉扯所致之勒痕傷害，應為被丁○○所為之事實，堪
      予認定。又被告甲○○就被告丁○○上開之傷害犯行，並
      未加以阻止，且主動告知被告丁○○前來，亦知悉被告丁○○與己○○間有嫌隙，是被告甲○○就上開被告丁○○
      傷害己○○之犯行，應為另起傷害之犯意而與被告丁○○
      有犯意聯絡及行為分擔，故此部分被告丁○○、甲○○共
      同傷害己○○之犯行，事證亦足明確，應依法予以論罪科
      刑。
二、被告甲○○、丁○○、乙○○、庚○○及丙○○所犯剝奪他
    人行動自由罪部分：
（一）被告甲○○、丁○○、乙○○、庚○○及丙○○固坦承於
      上揭所述之時、地，搭乘或駕駛前述之自小客車、休旅車
      等情，惟均否認有剝奪他人行動自由之犯行，被告甲○○
      及乙○○均辯稱：當時至在85度C 咖啡店與己○○碰面後
      ，己○○係自願坐上該銀色喜美自小客車，並非強拉己○○上車云云；另被告庚○○辯稱：案發時係被告甲○○手
      痛無法駕駛而撥打電話要求伊幫忙開車，且被告亦到庭證
      稱有叫伊幫他開車，如伊與其他共同被告有犯意聯絡，則
      己○○實無須幫伊作證云云；另被告丙○○辯稱：因伊與
      被告丁○○及己○○皆有熟識，當時是為了協調2 人間之
      糾紛而出來做公親（亦即當協調人之意），並無與被告甲○○等人有剝奪己○○行動自由之犯意聯絡云云。被告甲○○及丁○○之辯護人則以：己○○曾證述係不願意於公
      開場所談判，才坐上開銀色喜美自小客車，並非被告甲○○等人用手架住或脅持而前往，且己○○與被告甲○○並
      非互不相識，是被告甲○○應無剝奪己○○行動自由之犯
      意；而己○○身上之傷勢僅能推斷其有受傷之情事，被告
      甲○○與被告丁○○係基於妨害自由之犯意聯絡或是犯意
      之承繼，尚無積極證據可資證明，故被告丁○○應無妨害
      己○○行動自由之犯意云云。被告丙○○之辯護人則以：
      被告甲○○等人開車至丙○○家中時，並未事先告知丙○○發生何事，係待丙○○上車後始看到己○○臉上有傷，
      且於駕車過程中，丙○○曾提議是否到咖啡店或其他公共
      場所談判，顯見其並非一開始即有妨害自由之動機。況當
      時被告甲○○係要找丙○○當公親，且依相關證人證述結
      果，亦可知悉與檢察官起訴之事實有相當出入。另至被告
      甲○○住處時，車子係停在大樓外面，須走路進入管理室
      ，而當時為上午7 、8 時，現場應有其他人在場，己○○
      於此過程中並未求援，顯見其行動未被妨害、限制；另被
      告丙○○並未提出要變賣己○○的車子來做為賠償丁○○
      之費用，且立於公親之角色處理事情並要求賠償，亦不能
      因有此提議而逕認有涉案之情形，是被告丙○○與其他共
      同被告並無妨害己○○行動自由之犯意聯絡云云。
（二）經查：
    1.證人己○○於本院審理時具結證稱：案發當天伊至85度C
      不久後，被告甲○○、乙○○等人就將車子開到伊旁邊，
      此時被告甲○○叫乙○○把伊押上車，伊當時係被另外2
      名不認識的人強押上車，此時伊的手機及休旅車的鑰匙，
      已被拿走，並由被告甲○○開伊原駕駛至上開咖啡店的休
      旅車離開上址等語（本院卷第110 頁）；而證人即共同被
      告乙○○於本院審理時雖證述：己○○係答應我們去其他
      地方講後才坐上該喜美自小客車，伊與甲○○當時並無強
      押他上車之意思，惟亦證稱：在85度C 咖啡店時，甲○○
      當時有說「帶上去車上（臺語發音）」，而己○○坐上車
      後依當時車子行進之狀況，己○○應無法自行跳車等語甚
      明（本院卷第126 頁背面、第127 頁背面）。是依上開證
      述之情節，被告甲○○與乙○○及另外2 位「永豐」所認
      識之友人，共乘一輛自小客車至上開之咖啡店外，並隨即
      下車以眾人之優勢，欲己○○說明是否有竊取並舉報丁○○非法持有槍、彈一事，因事出突然，己○○見狀，應尚
      無暇趁機逃跑。且該時已屆深夜，路人行人稀少，被告甲○○以「帶上去車上」威嚇之語調告知乙○○等人將己○○帶上車，而被告乙○○亦以手臂環抱己○○，以當時客
      觀之情形而論，己○○應已受到脅迫，其為求自身之安全
      ，縱未經強押上車，因已無其他之選擇，己○○自僅得依
      被告甲○○等人之要求而坐上渠等駕駛前來之自小客車內
      。況己○○之手機及休旅車之鑰匙，此時已遭被告乙○○
      取走，業據證人己○○於偵訊時證述綦詳（偵卷第114 頁
      ），因證人己○○已無法逕行駕車離去或聯絡他人，且己○○上車後，該車隨即駛往享溫馨卡拉OK店，途中被告乙○○係坐在己○○旁邊，並由「永豐」所認識之友人駕駛
      該自小客車，己○○客觀上應無法隨時要求下車。再者，
      因己○○當時亦有駕車至該咖啡店，如己○○欲找至另一
      地方告以被告丁○○槍、彈之情事，則己○○為避免遭被
      告甲○○等人毆打，理應駕駛其休旅車而非坐上該銀色喜
      美自小客車內。故核諸上開各情，己○○係受到被告甲○○、乙○○及「永豐」所認識之2 名友人之脅迫，而搭乘
      該銀色喜美自小客車離開該咖啡店之事實，應堪予認定。
    2.又證人己○○於偵訊時具結證稱：伊坐上該銀色喜美自小
      客車後，即開往五甲享溫馨卡拉OK店，途中曾至中正路與
      輔仁路路口暫停等庚○○上車，嗣庚○○即接替甲○○開
      伊之休旅車，隨後至上開卡拉OK店時，在場之「鼻孔」等
      人即出手毆打伊，後來該自小客車之「永豐」所認識之1
      名友人下車，「鼻孔」上車後，該自小客車及休旅車即開
      往高雄縣大寮山區，抵達該山區後，除被告庚○○外，其
      餘被告甲○○、乙○○及「鼻孔」等人均有出手毆打伊等
      語明確（偵卷第114 頁、第115 頁），復為被告甲○○、
      乙○○所不爭，且被告甲○○亦於偵訊時陳稱至上開咖啡
      店之目的，係要問己○○將被告丁○○所持有之槍、彈藏
      放在哪裏等語（偵卷第229 頁）。因己○○於該咖啡店時
      並未告知上情，則被告甲○○等人將己○○帶離該址，欲
      加以詢問乙節，尚非不無可能。且己○○至上開卡拉OK店
      或至大寮山區時，即遭被告甲○○等人另起傷害之犯意而
      毆打，如其行動自由未受到限制，則應逃跑以避災禍，惟
      己○○卻未及此，反遭被告甲○○等人毆打成傷，並至翌
      日（即98年3 月18日下午2 時許）始得回家，此亦足徵己○○應受有被告甲○○等人限制其行動自由之事實。
    3.被告庚○○雖辯稱伊僅幫被告甲○○開車，並無與其他被
      告有妨害行動自由之犯意聯絡云云。惟查，被告庚○○於
      己○○乘坐上開自小客車離開該咖啡店後，即接獲被告甲○○電話通知，並於高雄市○○區○○路與輔仁路口上車
      ，而被告庚○○上車即接替被告甲○○駕駛己○○之上開
      休旅車。因庚○○知悉該休旅車係己○○所駕駛之車輛（
      本院卷第49頁），按理於駕駛該車時應會詢問被告甲○○
      係因何事而須伊幫忙駕車，及己○○何以未在該休旅車車
      內等之相關情事，且庚○○自接替開車後，尚至享溫馨卡
      拉OK店，並至高雄縣大寮山區，更遲至98年3 月18日上午
      7 、8 時許，始離開而回到其住處。因上開期間長達數小
      時，且其中被告庚○○亦目睹己○○有遭被告甲○○等人
      毆打之事實，該大寮山區亦屬偏遠，客觀上己○○應無至
      該地區之意願，顯有遭被告甲○○限制其行動自由之情形
      。然被告庚○○於確知上情後，並未立即離開或中止被告
      甲○○等人妨害自由之犯行，反而駕駛己○○之休旅車至
      上開等處，顯已與被告甲○○等人有妨害己○○行動自由
      之犯意聯絡及行為分擔至明。雖己○○於本院審理時證稱
      有拜託被告庚○○幫忙開車（本院卷第111 頁背面），惟
      亦證述上開之舉，其目的係怕被告甲○○將該休旅車開去
      賣或開去賣等語。因委由駕駛並非即可認定被告庚○○主
      觀上無妨害行動自由之故意，且該同意駕駛亦非等同於得
      被害人（己○○）承諾之阻卻違法事由，易言之，刑法第
      302 條之剝奪行動自由罪保護之法益乃個人之行動自由，
      而本罪之關鍵點乃在於行為人所使用之方法是否足以侵害
      或限制被害人之行動，而本件被告甲○○等人以脅迫之手
      段，已使己○○無法離去而剝奪其行動自由，業如前述，
      且被告庚○○亦知悉並參與構成要件之行為，是己○○縱
      有委由被告庚○○駕駛該休旅車，此亦無礙於其犯行之認
      定，故被告庚○○辯稱己○○有叫伊幫忙開車，如伊與其
      他共同被告有犯意聯絡，則己○○實無須幫伊作證云云，
      尚屬無據，難予採信。
    4.另被告甲○○等人自高雄縣大寮山區下山後，即駕駛該休
      旅車至高雄市前金區○○○街82號之「中正美麗殿」大樓
      接被告丙○○，被告丙○○先行坐上該休旅車後，再轉而
      坐上其友人之自小客車，並指示庚○○繼續駕駛該休旅車
      隨同前往佛光山區。嗣被告丙○○搭乘被告庚○○駕駛之
      休旅車下山，並至正興國中後門接丁○○上車，隨後庚○○回其住處，而改由丙○○繼續駕駛該休旅車搭載甲○○
      、丁○○、己○○等人，並一同前往甲○○位在高雄市新
      興區○○○路42號4 樓之1 租屋處等情，業經證人己○○
      於偵訊及本院審理時證述綦詳，亦與證人即共同被告甲○○、丁○○結證之情節相符。雖被告丙○○係於被告甲○○自大寮山區下山後，經電話聯絡始於上述之「中正美麗
      殿」與被告甲○○等人會合，惟因被告丙○○於上開時、
      地，即看見己○○坐於車內，臉上並有多處遭毆打之傷勢
      ，且被告丙○○有詢問己○○為何受傷，被告甲○○此時
      亦告知其原委（偵卷第223 頁背面）。而當時己○○之傷
      勢非輕，理應儘速就醫，被告丙○○看見該狀況，卻未見
      被告甲○○有將己○○送醫之打算，客觀上當可察覺己○○之行動自由是否已遭剝奪，且證人即被告庚○○亦於本
      院審理時具結證述：伊有說放己○○離開現場，但他們（
      應指被告甲○○等人）說事情還沒談出一個結果出來，他
      們沒有要放己○○走等語明確（本院卷第136 頁），足徵
      被告丙○○應可知悉己○○已遭被告甲○○等人剝奪行動
      自由。且被告丙○○此時更提議開車至佛光山區，並於下
      山後再一同至被告甲○○之租屋處，迄至98年3 月18日下
      午2 時許始讓己○○離開上址，因此階段被告丙○○參與
      之時間長達10餘小時，而被告丁○○於警詢時亦陳稱是被
      告丙○○以不好的口氣要己○○不要走等語（偵卷第23頁
      ），甚於被告甲○○租屋處時，被告丙○○尚要被告甲○○用手機錄音，要己○○說是他主動將鑰匙、磁卡交給被
      告丁○○，以迴避責任，此情亦據證人己○○於偵訊時證
      述無訛，復與證人丁○○於偵訊時具結證稱之情形相符（
      偵卷第88頁、偵卷第115 頁），顯見被告丙○○不僅知悉
      己○○遭被告甲○○等人限制行動自由，更參與並提供意
      見，應與所謂負責協調所應扮演之角色迥然不同。是被告
      丙○○及其辯護人均陳稱係擔任被告丁○○與己○○間之
      公親云云，核屬卸責之詞，無足採信。此外，己○○與被
      告甲○○、丁○○及丙○○一同前往被告甲○○上揭之租
      屋處時，因當時己○○已遭被告甲○○等人毆打，臉上多
      處流血，其中右眼更因眼眶骨折而紅腫，視力已受有影響
      ，心裏所受之恐懼應未消失，且被告甲○○、丁○○及丙○○更隨伺在身旁，此時己○○為避免再遭受到毆打，而
      未趁機向外界求援應當得預見，自難據此而逕認己○○之
      行動自由未受有妨害。故被告丙○○所稱己○○於進入被
      告甲○○租屋處時，未向外求援，顯見其行動未被妨害、
      限制，應諭知被告丙○○無罪云云，洵為片面之推論，難
      為可採。
（三）按刑法之相續共同正犯，基於凡屬共同正犯，對於共同意
      思範圍內之行為均應負責之原則，共同犯罪之意思不以在
      實行犯罪行為前成立者為限，若了解最初行為者之意思而
      於其實行犯罪之中途發生共同之意思而參與實行者，亦足
      成立；故對於發生共同犯意以前其他共同正犯所為之行為
      ，苟有就既成之條件加以利用而繼續共同實行犯罪之意思
      ，則該行為即在共同意思範圍以內，應共同負責（最高法
      院98年度臺上字第4230號判決意旨參照）。另刑法第302
      條第1 項之剝奪他人行動自由罪，為繼續犯之一種，其於
      他人實施剝奪他人行動自由犯行中，始參與犯罪，亦應成
      立共犯（最高法院79年度臺上字第3233號判決意旨參照）
      。因上開被告庚○○及丙○○，係於被告甲○○等人剝奪
      被害人己○○行動自由犯行繼續進行中參與，且與被告甲○○等人間有犯意聯絡及行為分擔，渠等有繼續共同實行
      犯罪之意思，是依上開判決意旨，自應與被告甲○○等人
      共同成立剝奪他人行動自由罪。
（四）綜上所述，被告甲○○、丁○○、乙○○、庚○○及丙○○共同剝奪己○○行動自由之事實，應堪認定，上開被告
      之犯行，事證明確，應依法予以論罪科刑。
四、按以強暴之方法剝奪人之行動自由時，若於實施強暴行為之
    過程中，致被害人受有傷害，乃施強暴之當然結果，固不另
    論傷害罪。惟妨害自由罪，並非以傷人為當然之手段，若行
    為人另具有傷害故意，且發生傷害結果，自應成立傷害罪名
    （最高法院88年臺上字第46 76 號判決意旨參照）。因本件
    被害人己○○所受之傷勢，係被告甲○○、乙○○、丁○○
    及綽號「鼻孔」與「永豐」所認識之友人，共同毆打所致，
    非遭強行帶離上揭咖啡店時而受傷，是被告甲○○、丁○○
    、乙○○及綽號「鼻孔」與「永豐」所認識之友人，係另基
    於共同傷害之故意，而使己○○受有上開傷勢應屬無訛。是
    核被告甲○○、丁○○、乙○○所為，係犯刑法第302 條第
    1 項之剝奪他人行動自由罪及同法第277 條第1 項之傷害罪
    ，被告庚○○、丙○○所為，係犯刑法第302 條第1 項之剝
    奪他人行動自由罪。又被告甲○○、丁○○、乙○○、庚○○、丙○○、綽號「永豐」所認識之2 名友人、綽號「鼻孔
    」之成年男子，就剝奪他人行動自由罪部分；被告甲○○、
    乙○○與綽號「鼻孔」、「永豐」所認識之1 名友人間，就
    被害人己○○所受右眼眶骨折、牙齒斷裂、軀幹與四肢多處
    挫傷、腦震盪等傷害部分；被告甲○○與丁○○，就被害人
    己○○所受脖子勒傷之傷害部分，分別均有犯意聯絡及行為
    分擔，均應論以共同正犯。又被告甲○○、乙○○、丁○○
    所犯共同剝奪他人行動自由罪、被告甲○○、乙○○所犯共
    同傷害罪、被告甲○○、丁○○所犯共同傷害罪間，犯意各
    別，行為互殊，應予分論併罰。爰審酌被告甲○○、丁○○
    、乙○○、庚○○及丙○○等人僅因被告丁○○非法持有之
    槍、彈遭員警查獲及失竊槍、彈所引發之糾紛，即在眾目睽
    睽之下，以脅迫之方法，剝奪被害人己○○之行動自由，時
    間自98年3 月17日下午11、12時許起至翌日18日下午2 時許
    ，長達約14小時，對於被害人己○○身心已造成相當程度之
    恐懼，且又基於傷害之故意，在剝奪被害人己○○之期間，
    加以圍毆而使其受有右眼眶骨折、牙齒斷裂、軀幹與四肢多
    處挫傷、腦震盪等傷害，不僅助長社會暴戾風氣，更漠視法
    紀及他人之身體動靜決定自由權，犯罪所生之損害不輕，且
    被告丁○○矢口否認犯行，就傷害犯行部分亦未與被害人達
    成和解，悔意尚有不足，惟念及被告甲○○與乙○○就傷害
    罪部分，已與被害人達成和解，業經被害人於本院審理時供
    陳無訛（本院卷第109 頁背面），復有和解書1 紙可佐（本
    院卷第181 頁），犯後態度尚稱良好，另剝奪行動自由犯行
    部分，參酌被告甲○○自開始迄至被害人送回其住家附近，
    均全程參與；被告乙○○自開始至翌日（即98年3 月18日）
    約6 、7 時許；被告丁○○自98年3 月18日上午約7 時許至
    該日下午2 時許；被告庚○○自98年3 月18日凌晨至該日上
    午約7 時許；被告丙○○自98年3 月18日凌晨至該日中午約
    12時許所參與之時間長短及犯罪情節之輕重，暨犯罪動機、
    目的、手段等一切情狀，分別量處如主文所示之刑並諭知易
    科罰金之折算標準（被告庚○○及丙○○部分）、定應執行
    之刑（被告甲○○、丁○○及乙○○部分）。至公訴人求處
    被告甲○○剝奪他人行動自由罪部分有期徒刑10月，傷害罪
    部分有期徒刑6 月，應執行有期徒刑1 年2 月；被告丁○○
    、乙○○剝奪他人行動自由罪部分有期徒刑8 月，傷害罪部
    分有期徒刑6 月，應執行有期徒刑1 年；被告庚○○、丙○○剝奪他人行動自由罪有期徒均8 月等語，因本院審酌被告
    甲○○與乙○○已與被害人達成和解，及各別參與犯罪情節
    之輕重等情，認公訴人上開之求刑應屬過重，應以主文所宣
    告之刑為當。另數罪併罰之一罪，雖得易科罰金，若因與不
    得易科罰金之他罪合併處罰結果，而不得易科罰金時，原可
    易科部分所處之刑，毋庸為易科罰金折算標準之記載，司法
    院釋字第144 號解釋文可資參酌。是被告甲○○、丁○○及
    乙○○各別所犯共同傷害罪所示之宣告刑，雖本應諭知易科
    罰金之折算標準，惟因與其各別所犯剝奪他人行動自由罪所
    示之不得易科罰金之宣告刑（有期徒刑各為10月、8 月、9
    月）合併定應執行刑之結果，依上開司法院釋字，前揭原得
    易科罰金之部分，自無須為易科罰金折算標準之諭知，附此
    敘明。
五、又訴訟行為係形成訴訟之相關活動，帶有訴訟之本質，且訴
    訟行為涉及一定的意思表示內容，表達之形式應否以特定的
    形式表達，則應取決於法律之規定，如不符法定表達形式之
    訴訟行為，則效力即應受有影響。而告訴乃論罪之撤回告訴
    ，依刑事訴訟法第238 條第1 項規定，告訴人應於第一審辯
    論終結前，撤回之。亦即告訴人可以以書面具狀，或於法院
    第一審言詞辯論終結前之準備或審理程序中以言詞表達並經
    記明筆錄方式，撤回其告訴。倘未以上開方式表示，則因未
    具法定形式，其撤回當然不具撤回之效力。查，本件告訴人
    己○○雖於本院99年5 月4 日審理程序中，陳明已與被告甲○○及乙○○達成和解，欲撤回上開2 位被告傷害部分之告
    訴，惟經檢察官告以撤回傷害告訴之訴訟法上相關利害關係
    後，被害人即表示事後再表示意見等語（本院卷第121 頁）
    。因被害人迄至本件言詞辯論終結前並未具狀，或於本院審
    理時到庭以言詞表示撤回告訴之意思表示，是依上開所敘，
    因被害人撤回告訴不具備訴訟行為之法定形式，自未產生撤
    回告訴之法律上效果。故被告甲○○及丁○○之辯護人稱被
    害人已撤回傷害之告訴，傷害罪部分應為不受理之諭知云云
    ，容有誤會，應予指明。
據上論結，應依刑事訴訟法第299 條第1 項前段，刑法第28條、
第277 條第1 項、第302 條第1 項、第41條第1 項前段、第51
條第5 款，刑法施行法第1 條之1 ，判決如主文。
中    華    民    國    99    年    6     月    29    日
                  刑事第十二庭  審判長法  官   黃建榮
                                      法  官   楊珮瑛
                                      法  官   林勳煜
以上正本證明與原本無異。
如不服本判決應於收受送達後10日內向本院提出上訴書狀，並應
敘述具體理由；如未敘述上訴理由者，應於上訴期間屆滿後20日
內向本院補提理由書（均須按他造當事人之人數附繕本）「切勿
逕送上級法院」。
中    華    民    國    99    年    6     月    29    日
                                      書記官   莊正彬
附錄本判決論罪法條：
中華民國刑法第277條
（普通傷害罪）
傷害人之身體或健康者，處3 年以下有期徒刑、拘役或1 千元以
下罰金。
犯前項之罪因而致人於死者，處無期徒刑或7 年以上有期徒刑；
致重傷者，處3 年以上10年以下有期徒刑。
中華民國刑法第302條
（剝奪他人行動自由罪）
私行拘禁或以其他非法方法，剝奪人之行動自由者，處5 年以下
有期徒刑、拘役或3 百元以下罰金。
因而致人於死者，處無期徒刑或7 年以上有期徒刑，致重傷者，
處3 年以上10年以下有期徒刑。
第 1 項之未遂犯罰之。

司法院資訊處製作；財團法人民間司法改革基金會備份。
